【裁判字號】    92,再易,23
【裁判日期】    921029
【裁判案由】    拆屋還地
【裁判全文】
臺灣嘉義地方法院民事判決  九十二年度再易字第二三號
    再審原告    甲  ○
                乙○○
    送達代收人  嚴允晟
    再審被告    丙○○  住嘉義.
右當事人間請求拆屋還地事件，再審原告對於本院民國九十二年六月三十日本院九十
年度簡上字第二五號確定判決提起再審之訴，本院判決如左：
    主      文
再審之訴駁回。
再審訴訟費用由再審原告負擔。
    事      實
甲、再審原告方面：
一、聲明：
（一）本院八十九年度嘉簡字第二七二號、九十年度簡上字第二五號之確定判決應予
      廢棄。
（二）右廢棄部分，再審被告在本院八十九年嘉簡字第二七二號第一審之訴及假執行
      聲請均駁回。
二、陳述：本院八十九年度嘉簡字第二七二號、九十年度簡上字第二五號確定判決（
    下稱原確定判決），有下列再審事由：
（一）台灣高等法院台南分院八十五年度上字第四四七號確定判決理由中已認定再審
      被告並未買受再審原告所占有使用之坐落嘉義縣竹崎鄉○○○段四九之二四號
      土地上如本院八十九年度嘉簡字第二七二號判決附圖Ｂ部分所示土地，面積０
      ．００八五公頃土地（下稱系爭土地），再審原告占有系爭土地並非無權占有
      ，再審被告自不得請求再審原告拆除系爭土地上之建物，將土地交還。而原確
      定判決忽略前開確定判決理由中所認定之重要爭點，判決再審原告係無權占有
      ，違反最高法院七十三年台上字第四０六二號判決之法律見解，有民事訴訟法
      第四百九十六條第一項第一款適用法規顯有錯誤之顯然違法。
（二）本件系爭土地為再審原告向訴外人許茂忠購買，再審被告向許茂忠購買糞箕湖
      段四九之二四號土地，並未包含系爭土地，僅因訴外人許茂忠未先辦理土地分
      割即移轉全部土地所有權予再審被告，惟再審被告對上揭事實早已明知，故再
      審被告自未取得系爭土地之所有權。再審被告利用土地移轉登記之事實對再審
      原告提起無權占有拆屋還地，自屬民法第一百四十八條權利濫用及違反誠實信
      用原則。原確定判決未注意，即判決再審原告應拆屋還地，亦有民事訴訟法第
      四百六十九條第一項第一款規定適用法規顯有錯誤之違法。
乙、再審被告方面：
一、聲明：如主文所示。
二、陳述：
（一）再審原告所主張之最高法院七十三年台上字第四０六二號判決非判例，不符合
      民事訴訟法第四百九十六條第一項第一款所謂「適用法規顯有錯誤」之再審要
      件。再者，原確定判決所認定之事實，亦與台灣高等法院台南分院八十五年度
      上字第四四七號判決所認定之事實不同，並無再審原告所指違背判決爭點效之
      情事。
（二）再審被告於原確定判決請求再審原告拆除之建物，係於本院八十五年度訴字第
      二三八號、台灣高等法院台南分院八十五年度上字第四四七號判決確定後，經
      再審原告另外再行建築之建物，與上開判決之訴訟標的，並不相同，並無一事
      不再理之適用。且本院八十五年度訴字第二三八號、台灣高等法院台南分院八
      十五年度上字第四四七號判決雖認再審被告有默許再審原告使用系爭土地之權
      利，然此默許之期限，應以原建物尚存在之時間為準，再審原告並無得於原建
      物已倒塌不存在之後，另外再重新建築建物之權利，故本件亦無再審原告所稱
      違反民法第一百四十八條誠信原則之適用法規顯有錯誤。
丙、本院依職權調閱本院八十九年嘉簡字第二七二號、九十年簡上第二五號民事卷。
    理      由
一、本件再審原告係對本院九十年度簡上字第二五號判決聲請再審，該號判決於九十
    二年六月三日宣示，並不得上訴，惟於同年七月十日始送達於再審原告，有送達
    證書一份附於該號卷可稽，經調閱查明無訛。再審原告於收受該判決書之送達時
    起始知該判決有無再審事由，而再審原告於九十二年八月八日對該判決聲請再審
    ，亦有本院收文章所蓋之日期在卷可憑，依民事訴訟法第五百條第一、二項之規
    定，再審原告提起本件再審尚未逾提起再審之三十日不變期間。
二、按再審之訴顯無再審理由者，得不經言詞辯論，以判決駁回之，民事訴訟法第五
    百零二條第二項定有明文。又提起再審之訴以有民事訴訟法第四百九十六條第一
    項所列各款等情事者為限，各該條項亦規定甚明。本件再審原告認原確定判決有
    民事訴訟法第四百九十六條第一項第一款適用法規顯有錯誤之再審事由，茲就原
    確定判決是否有再審原告所主張之再審事由分述如下：
（一）按民事訴訟法第四百九十六條第一項第一款所謂適用法規顯有錯誤，係指判決
      所適用之法規，顯然不合於法律規定，或與司法院現尚有效及大法官會議之解
      釋，或最高法院現存有效之判例顯然違反者而言。至於事實審法院認定事實之
      職權，無適用法規顯有錯誤之可言，且亦不包括漏未斟酌證據及認定事實錯誤
      之情形在內（最高法院六十年台再字第一七０號、六十三年台再字第六七號、
      六十三年台上字第八八０號判例參照）。本件再審原告主張原確定判決違背最
      高法院七十三年台上字第四０六二號判決，因最高法院之判決並非民事訴訟法
      第四百九十六條第一項第一款所規定之「法規」，原確定判決縱有違背，亦無
      適用法規顯有錯誤之可言。
（二）次按確定判決消極的不適用法規，顯然影響裁判者，固屬於民事訴訟法第四百
      九十六條第一項第一款所定適用法規顯有錯誤之範圍，應許當事人對之提起再
      審之訴，以貫徹憲法保障人民權益之本旨。惟確定判決消極的不適用法規，對
      於裁判顯無影響者，不得遽為再審理由（司法院大法官會議釋字第一七七號解
      釋參照）。查本院八十九年度嘉簡字第二七二號及原確定判決認再審原告應共
      同將坐落嘉義縣竹崎鄉○○○段四九之二四號土地上如本院八十九年度嘉簡字
      第二七二號判決附圖Ｂ部分所示，面積０．００八五公頃之建物拆除，將該部
      分土地交還再審被告，係以再審被告為上開Ｂ部分建物所坐落之基地之所有權
      人，該建物係再審原告於臺灣高等法院臺南分院八十五年上字第四四七號八十
      五年十二月二日判決確定後之八十八年間所建，與該判決所認定之事實不同，
      再審原告占用該基地並無合法權源，再審原告縱曾向其前手許茂忠購買該基地
      ，因未登記，不得對抗再審被告等語為主要之理由。準此，再審被告基於所有
      權人之地位，請求再審被告拆屋還地，係正當權利行使，並無權利濫用之情事
      ，亦未違反誠信用原則，原確定判決未適用民法第一百四十八條之規定，並無
      不當，再審原告自不得以此為理由，提起再審。
三、綜上所述，原確定判決並無再審原告所主張之再審事由，再審原告對之提起再審
    之訴，顯無理由，爰不經言詞辯論，逕以判決駁回之。又本件再審之訴既係顯無
    理由，則再審原告請求駁回再審被告於本院八十九年度嘉簡字第二七二號之訴，
    亦屬於法無據，應併駁回之。
四、據上論結，本件再審之訴顯無再審理由，依民事訴訟法第五百零二條第二項、第
    七十八條，判決如主文。
中      華      民      國    九十二    年      十      月    二十九    日
~B臺灣嘉義地方法院民事第二庭
~B審判長法官  林  以  長
~B      法官  蕭  道  隆
~B      法官  黃  渙  文
右為正本係照原本作成。
本判決不得上訴。
中      華      民      國    九十二    年      十      月    二十九    日
~B    書記官  馮  澤  文


司法院資訊處製作；財團法人民間司法改革基金會備份。
